臺灣基隆地方法院刑事判決
111年度訴字第380號
公  訴  人  臺灣基隆地方檢察署檢察官
被      告  陳彥融


選任辯護人  鄧啟宏律師（法律扶助律師）
被      告  魏振倫


上列被告等因傷害案件，經檢察官提起公訴（111年度偵字第551
2號），本院判決如下：
    主  文
本件公訴不受理。
    理  由
一、公訴意旨：如附件之臺灣基隆地方檢察署111年度偵字第551
    2號檢察官起訴書所載內容。
二、按告訴乃論之罪，告訴人於第一審辯論終結前得撤回告訴；
    又告訴經撤回者，應諭知不受理之判決，並得不經言詞辯論
    為之，刑事訴訟法第238條第1項、第303條第3款、第307 條
    分別定有明文。查，本案傷害案件，核被告陳彥融、魏振倫
    所為，均係犯刑法第277條第1項之傷害罪嫌，亦有臺灣基隆
    地方檢察署111年度偵字第5512號檢察官起訴書如附件所示1
    件在卷可稽。茲因被告魏振倫、被告陳彥融及其辯護人於本
    院111年12月7日準備程序時，被告兼告訴人魏振倫供述：「
    （調解情形如何？）我們有達成一致意見，我們同意互相撤
    回刑事告訴。（庭呈撤回告訴狀一紙）」等語明確，核與被
    告兼告訴人陳彥融供述：「（調解情形如何？）我們有達成
    一致意見，我們同意互相撤回刑事告訴。（庭呈撤回告訴狀
    一紙）」、被告陳彥融辯護人鄧啟宏律師辯稱：「（調解情
    形如何？）雙方均同意撤回刑事告訴，請求為公訴不受理判
    決。」等語情節相符，並有本院111年12月7日準備程序筆錄
    、告訴人魏振倫撤回告訴聲請狀、告訴人陳彥融撤回告訴聲
    請狀各1件在卷可徵【見本院111年度訴字第380號卷第99至1
    05頁】。因此，告訴人魏振倫、告訴人陳彥融於本院111年1
    2月7日第一審準備程序時均撤回告訴，其二人係於本院第一
    審言詞辯論終結前撤回告訴，爰揆諸上開規定，逕為諭知本
    件公訴不受理之判決。
三、據上論斷，應依刑事訴訟法第238條第1項、第303條第3款、
    第307條，判決如主文。
中　　華　　民　　國　　111 　年　　12　　月　　8 　　日
           　　   刑事第三庭審判長法　官  簡志龍
　　　　　　　　　　　　　　    　法　官  藍君宜
                              　　法　官  施添寶　
以上正本證明與原本無異。
如不服本判決應於收受送達後20日內向本院提出上訴書狀，並應
敘述具體理由；其未敘述上訴理由者，應於上訴期間屆滿後20日
內向本院補提理由書(均須按他造當事人之人數附繕本)「切勿逕
送上級法院」。因疫情而遲誤不變期間，得向法院聲請回復原狀
。
告訴人或被害人如對於本判決不服者，應具備理由請求檢察官上
訴，其上訴期間之計算，係以檢察官收受判決正本之日期為準。
中　　華　　民　　國　　111 　年　　12　　月　　9 　　日
                                  書記官  陳怡文
附件：臺灣基隆地方檢察署檢察官起訴書　
                                   111年度偵字第5512號
　　被　　　告　陳彥融　男　36歲（民國00年0月0日生）
　　　　　　　　　　　　住○○市○○區○○路000巷00弄0號
　　　　　　　　　　　　　2樓
　　　　　　　　　　　　國民身分證統一編號：Z000000000號
　　  　　　  　魏振倫　男　29歲（民國00年0月00日生）
　　　　　　　　　　　　住○○市○○區○○路000號2樓
　　　　　　　　　　　　國民身分證統一編號：Z000000000號
上列被告等因傷害案件，業經偵查終結，認應提起公訴，茲將犯
罪事實及證據並所犯法條分敘如下：　
　　　　犯罪事實
一、陳彥融於民國111年2月19日21時51分許，在基隆市○○區○○路
    000巷00弄00號前，與向其母親承租房屋之魏振倫因故發生
    爭執，詎其等竟分別基於傷害之犯意，陳彥融持手機敲擊魏
    振倫額頭，魏振倫亦徒手毆打陳彥融頭部、下顎，且雙方互
    相拉扯，致魏振倫受有前額約1.5公分長開放傷口等傷害，
    陳彥融則受有下唇口內黏膜撕裂傷約1公分等傷害。
二、案經魏振倫、陳彥融訴由基隆市警察局第一分局報告偵辦。
　　　　證據並所犯法條
一、證據清單及待證事實：
編號 證據名稱 待證事實 ㈠ 被告兼告訴人（下稱被告）陳彥融於警詢時之供述 1.證明被告陳彥融坦承有於上揭時、地與被告魏振倫發生衝突，並持手機攻擊被告魏振倫額頭等情不諱，惟否認有何傷害犯行，辯稱：當時我正要回家，被告魏振倫尾隨在我後面，我停下來讓他在前面，沒想到他轉頭罵我，我也回罵他，結果他就直接推我，我也推回去，之後他就朝我揮拳數下，我都沒有還手，直到我受不了才拿手機反擊等語之事實。 2.證明被告魏振倫有於上揭時、地徒手朝被告陳彥融揮拳，致被告陳彥融受有下唇口內黏膜撕裂傷約1公分等傷害之事實。 ㈡ 被告兼告訴人（下稱被告）魏振倫於警詢及偵查中之供述 1.證明被告魏振倫坦承於上揭時、地與被告陳彥融發生衝突，並有出拳毆打被告陳彥融等情不諱，惟否認有何傷害犯行，辯稱：是被告陳彥融拿手機邊角往我額頭敲，後來我用拳頭往他身體打，但因為很混亂我不確定打到他身體哪個部位，之後我有抓住他、拉他，被告陳彥融有跌倒；他的傷勢應該是跟我拉扯時自己跌倒造成的，而且我是正當防衛等語之事實。 2.證明被告陳彥融有於上開時、地持手機敲擊被告魏振倫額頭，致被告魏振倫受有前額約1.5公分長開放傷口等傷害之事實。 ㈢ 1.被告陳彥融之衛生福利部基隆醫院驗傷診斷書1份 2.被告魏振倫之衛生福利部基隆醫院診斷證明書1份 證明被告陳彥融、魏振倫因遭對方毆打，致其等各受有犯罪事實欄所載傷勢之事實。 ㈣ 被告陳彥融、魏振倫傷勢及案發現場等相關照片9張 1.證明被告陳彥融、魏振倫各受有犯罪事實欄所載傷勢之事實。 2.證明被告陳彥融除口腔內牙齦流血之外，並無其他臉部明顯傷勢情形，則若其如犯罪事實欄所載傷勢，係因與被告魏振倫拉扯過程中跌倒所致，衡情應於被告陳彥融之唇部或面部等其他部位可見擦挫傷或出血，堪認被告陳彥融所受傷勢係遭被告魏振倫毆打所致，是被告魏振倫辯稱：那是被告陳彥融自己跌倒造成的傷勢等語，屬臨訟卸責之詞委無足採等事實。 
二、按正當防衛必須對於現在不法之侵害，始足當之，防衛過當
    ，亦以有防衛權為前提；刑法上之防衛行為，係以基於排除
    現在不法之侵害而不超越必要之程度。惟侵害業已過去，或
    預料有侵害而侵害尚屬未來，或無從分別何方為不法侵害之
    互毆行為，均不得主張防衛權，而互毆係屬多數動作構成單
    純一罪，而互為攻擊之傷害行為，縱令一方先行出手，還擊
    之一方，在客觀上苟非單純對於現在不法之侵害為必要排除
    之反擊行為，因其本即有傷害之犯意存在，自無主張防衛權
    之餘地（最高法院30年上字第1040號、108年度台上字第432
    8號判決意旨參照）。本案被告陳彥融於警詢時辯稱：我是
    因為受到被告魏振倫攻擊，一直到我真的受不了才反擊回去
    等語；被告魏振倫於警詢及偵訊時辯稱：我跟被告陳彥融起
    口角後，他持手機攻擊我，後來我用拳頭往他身體打等語，
    則其等所為顯均係對一攻擊行為加以反擊，並非單純排除現
    在不法侵害而已，自皆無主張防衛權之餘地。
三、核被告陳彥融、魏振倫所為，均係犯刑法第277條第1項之傷
    害罪嫌。又被告陳彥融前因傷害等案件，經臺灣基隆地方法
    院以108年度基簡字第1676號判處有期徒刑3月確定，於109
    年6月4日徒刑易科罰金執行完畢；被告魏振倫前因妨害風化
    案件，經臺灣基隆地方法院以105年度基簡字第2046號判處
    有期徒刑2月確定，於106年4月14日易科罰金執行完畢等情
    ，有本署刑案資料查註紀錄表、矯正簡表及相關判決各1份
    在卷可考，其等分別於有期徒刑執行完畢後，5年內故意再
    犯本罪，為累犯，請均依刑法第47條第1項規定，並參酌司
    法院釋字第775號解釋文及理由書之意旨加重其刑。
四、依刑事訴訟法第251條第1項提起公訴。
    此  致
臺灣基隆地方法院
中　　華　　民　　國　 111　　年　　10　　月　　17　　日
　　　　　　　　　　　　　　　檢  察  官　陳 筱 蓉
本件正本證明與原本無異
中　　華　　民　　國　 111　　年　　11　　月　　1 　　日
　　　　　　　　　　　　　　　書  記  官  蔡 承 佑
附錄本案所犯法條全文
中華民國刑法第277條
傷害人之身體或健康者，處 5 年以下有期徒刑、拘役或 50 萬
元以下罰金。
犯前項之罪，因而致人於死者，處無期徒刑或 7 年以上有期徒
刑；致重傷者，處 3 年以上 10 年以下有期徒刑。